【裁判字號】    89,婚,451
【裁判日期】    890808
【裁判案由】    離婚
【裁判全文】
臺灣臺中地方法院民事判決       八十九年婚字第四五一號
    原      告  甲○○
    被      告  王乙○○
右當事人間離婚事件，本院判決如左：
    主      文
原告之訴駁回。
訴訟費用由原告負擔。
    事      實
甲、原告方面：
壹、聲明：准原告與被告離婚。
貳、陳述：
一、緣原告與被告結婚三十載後被告性情大變，婚前之溫柔變為不看認原告為其先生
    ，事事為難，看不起原告，用薄情言行刺激原告，其事實列舉如下：
（一）原告因有一次肚子不適，叫被告煮粥飯，被告不但不肯並拉長臉說：吃粥飯會
      飽麼你要自己去煮。
（二）早晨請被告一同去公園散步，被告不肯並謂：我要散步我會一個人去。
（三）被告不顧原告反對，常跑日本做單幫，不顧家庭生活，並請她買一件日本襯衣
      兩千元也要索取，無一點夫妻情感。
（四）被告透過媳婦吳韋臻（原名吳芳棉）對原告說，她欠資金，叫原告借她新台幣
      （下同）四十萬元，原告說沒有錢，於是她叫原告向同事借，其利息她每個月
      會付給對方，該事已十年了，被告連一次也沒有付過，增加原告對被告之不信
      任與厭惡感。
（五）曾說：若你像你爸爸中風，我會不理，不管你，讓你去痛苦，看隔壁太太怕她
      先生中風，每天早上都勸促她先生一同去公園運動，並和顏說：您中風，她會
      照顧他一輩子，該言行增加了原告對被告之厭惡感與仇恨。
（六）十多年前本人被銀行調派基隆服務，由於節省費用，本人一個月只回來一次，
      特地打電話說：本人正午十二點會到台中，而以為她知道後會很高興，會為原
      告準備午餐，而到家後才知不但無準備，問其原因，不但未道歉，還怒目罵：
      你的眼睛是否被狗糞蒙，我有空嗎？仍整理從日本帶來的新衣服，本人竟不值
      她的衣服，而回想二十分鐘前在台中車站碰到的景觀，則當天本人與同在基隆
      倉庫服務同一車回台中的郭副主任，而他的太太帶小孩來了，滿面笑容對郭副
      主任親切地說：您辛苦，餓了吧，我午餐有準備您喜歡吃的豬腳飯，我們快回
      去吃吧，這樣歡歡喜喜地回去，這個事件對本人有很大的刺激，回想本人不喝
      酒、不抽煙，下班後就回家，生活費、菜錢都依被告之要求價錢給她，這樣無
      情無義對本人，以後本人看到被告便會想起這事，不願與被告講話，也不願向
      被告提出任何要求，被告也沒有為這件事向本人道過歉，就這樣二人間十多年
      來不講話，不住在一起已有十年。
（七）本人今年已七十二歲，身體已不如前，曾在公園散步時昏倒過，現在獨居在家
      ，曾半夜胃疾發作找不到有人扶我到醫院就醫。十年來的上述記刺激仇恨不是
      容易解凍，已無法解凍，而雙方均無意和解，再住在一起，虛名的婚姻只增加
      彼此間的痛苦，目前本人身體一年不如一年，急需找一個人照顧。
（八）應社會變遷及事實需要，法務部才有夫妻分居逾五年以上得請求離婚的分居條
      款，法院也應順潮流朝著這方向判決，據報載司法委員會審查時多數立委也認
      為分居五年以上已經背離婚姻共同生活的本意，應修正使當事人有選擇機會。
二、現在原被告間之仇恨已很深，十年不開口不住在一起，徒有的夫妻名只增加彼此
    之仇恨及不便，爰依民法第一千零五十二條第二項之規定請求離婚。
三、對被告抗辯之陳述：
    原告住台中市西屯區○○○街十八號五樓，被告住在隔壁棟則台中市西屯區○○
    ○街十六號五樓，完全不同的房子。被告所以不願與原告離婚，並不是對原告尚
    有感情，而是向原告要錢，原告一切儲蓄六百萬元均被媳婦吳韋臻倒掉。被告透
    過吳韋臻曾要求離婚要一千萬，才肯答應。被告也不時至次男王俊棋處居住，被
    告老後有王俊棋一家照顧，以後生活應無問題，而原告已無多餘之錢給被告。
參、證據：提出支票影本、報紙影本各一份為證，並聲請訊問證人吳韋臻、王俊哲。
乙、被告方面：
壹、聲明：如主文所示。
貳、陳述：
一、原告之言不實，是原告自己不回家，原告在基隆工作，一年才回來二次。十六號
    與十八號房子兩間原是相通，是原告在八十九年五月份用磚塊隔開來，被告與原
    告並未分居。
二、原告十多年都沒有付被告生活費，三個孩子都被告扶養。被告從未說原告如果中
    風，被告不照顧原告；原告眼睛被狗屎矇住這些話。
參、證據：聲請訊問證人王俊棋。
    理      由
一、本件原告起訴主張緣原告與被告結婚三十載後被告性情大變，用薄情言行刺激原
    告，如告知原告：「吃粥飯會飽麼你要自己去煮」、「我要散步我會一個人去」
    、「若你像你爸爸中風，我會不理，不管你，讓你去痛苦」等語。又被告不顧原
    告反對，常跑日本做單幫，不顧家庭生活，並請被告買一件日本襯衣兩千元也要
    索取，無一點夫妻情感。被告叫原告向同事借錢，其利息被告每個月會付給對方
    ，該事已十年了，被告連一次也沒有付過，增加原告對被告之不信任與厭惡感。
    再者，十多年前原告被銀行調派基隆服務，由於節省費用，原告一個月只回來一
    次，特地打電話告知被告說：原告正午十二點會到台中，而以為被告知道後會很
    高興，會為原告準備午餐，而到家後才知不但無準備，問其原因，不但未道歉，
    還怒目罵：你的眼睛是否被狗糞蒙，我有空嗎？仍整理從日本帶來的新衣服，原
    告竟不值她的衣服，以後原告看到被告便會想起這事，不願與被告講話，也不願
    向被告提出任何要求，被告也沒有為這件事向原告道過歉，就這樣二人間十多年
    來不講話，不住在一起已有十年。現在原被告間之仇恨已很深，徒有的夫妻名只
    增加彼此之仇恨及不便，原告身體一年不如一年，急需找一個人照顧，且法務部
    已有夫妻分居逾五年以上得請求離婚的分居條款，法院也應順潮流朝著這方向判
    決，爰依民法第一千零五十二條第二項之規定請求離婚。被告則以：原告之言不
    實，是原告自己不回家，原告在基隆工作，一年才回來二次。十六號與十八號房
    子兩間原是相通，是原告在八十九年五月份用磚塊隔開來，被告與原告並未分居
    。又原告十多年都沒有付被告生活費，三個孩子都被告扶養。被告從未說原告如
    果中風，被告不照顧原告；原告眼睛被狗屎矇住這些話等語，資為抗辯。
二、按依民法第一千零五十二條第二項之規定，有前項以外之重大事由，難以維持婚
    姻者，夫妻之一方得請求離婚。但其事由應由夫妻之一方負責者，僅他方得請求
    離婚。準此，必須本條項所定之重大事由，係因可歸責於夫或妻一方之事由而發
    生，他方始得據以請求離婚，最高法院著有七十九年度台上字第一一０七號判決
    意旨足資參照。原告主張被告用薄情言行刺激原告，如告知原告：「吃粥飯會飽
    麼你要自己去煮」、「我要散步我會一個人去」、「若你像你爸爸中風，我會不
    理，不管你，讓你去痛苦」、「你的眼睛是否被狗糞蒙，我有空嗎？」等語。又
    原告請被告買一件日本襯衣兩千元也要索取，無一點夫妻情感。被告叫原告向同
    事借錢，其利息被告每個月會付給對方，該事已十年了，被告連一次也沒有付過
    ，增加原告對被告之不信任與厭惡感。兩造十多年來不講話，不住在一起已有十
    年云云，惟為被告所否認，經查，原告住台中市西屯區○○○街十八號五樓，被
    告住台中市西屯區○○○街十六號五樓情事，為兩造所不爭執，而證人即兩造之
    媳婦吳韋臻、兩造之子王俊哲、王俊棋分別證稱：「我公公婆婆是住在隔壁，這
    二間原是相通的，今年清明節時我公公才將其封閉起來：：：我婆婆要煮飯給他
    吃，他不肯吃，我婆婆也會過去十八號我公公處拜拜」、「我父母是住在一起，
    一個是住十八號五樓，一個是住十六號五樓，這兩間原是相通的，今年我父親才
    將其隔起來，將十六號五樓租給別人，我母親於房子隔起來後才搬去與我弟弟住
    ，我沒有聽過我母親叫我父親自己去煮飯，也沒有聽過我媽媽說要散步他自己去
    ，也沒有聽我媽媽說如果我爸爸中風，她不照顧他，也沒有聽到我媽媽說我爸爸
    的眼睛被狗屎矇住等話，我父母很少往來，很少說話，但還是住在一起」、「他
    們兩人原是住在一起，後來房子隔起來後才與我同住，我媽媽也有向我爸爸示好
    ，但我爸爸並不領情，有關我爸爸說我媽媽所說的一些話，我並沒有聽過」等語
    ，是以，兩造所住房屋既屬相通，而係原告今年才將之隔開，且被告要煮飯給原
    告吃，向原告示好，但原告不領情，則自難認兩造分居已逾五年，雙方很少說話
    之原因，係可歸責於被告一方之事由而發生。至原告主張被告薄情言行刺激原告
    及索取日本襯衣二千元、未付利息部分，因未舉證以實其說，亦難認其主張為真
    正。從而，依首揭說明，原告既未能證明難以維持婚姻之重大事由，係因可歸責
    於被告之事由而發生，原告依民法第一千零五十二條第二項規定請求離婚，洵屬
    無據，應予駁回。
三、本件事證已明，兩造其餘之攻擊防禦方法，對本判決之結果不生影響，爰不一一
    論述，附予敘明。
四、據上論結：本件原告之訴為無理由，依民事訴訟法第七十八條判決如主文。
中      華      民      國    八十九    年      八      月      八      日
                                    臺灣臺中地方法院家事法庭
~B法      官  林清吟
右為正本係照原本作成
如對本判決上訴須於本判決送達後二十日內向本院提出上訴狀
中      華      民      國    八十九    年      八      月      八      日
~B法院書記官


司法院資訊處製作；財團法人民間司法改革基金會備份。
